apertium-kaz.kaz.lexc
LEXICON CASE-NONOM

! This continuation lexicon is a copy of the normal case lexicon,
! only it does not include nominative
!   1<num><nom> = 1, 1<num><acc> = 1-{N}{I}

%<C2%>:%>%{N%}%{I%}ң CLITICS-NO-COP ;
%<C3%>:%>%{G%}%{A%} CLITICS-NO-COP ;
%<C4%>:%>%{N%}%{I%} CLITICS-NO-COP ;
%<C6%>:%>%{D%}%{A%}н # ;
%<C5%>:%>%{D%}%{A%} # ;
%<C7%>:%>%{M%}ен CLITICS-NO-COP ;
%<C7%>:%>%{M%}енен CLITICS-NO-COP ; ! Dir/LR  ! It should be analysed like this, but generated as мен/бен/пен

LEXICON CASE-ETC-NONOM

CASE-NONOM ;
GENERAL-POSSESSIVE-ETC ;

LEXICON FULL-NOMINAL-INFLECTION-NONOM

POSSESSIVES ;
CASE-ETC-NONOM ;

LEXICON SUBST-NONOM

FULL-NOMINAL-INFLECTION-NONOM ;
%<N1%>:%>%{L%}%{A%}р FULL-NOMINAL-INFLECTION-NONOM ;

LEXICON SQRD
! This lexicon includes common ways of writing squared, cubed etc.

²%<R_SN%>:2 # ;  ! Dir/LR
³%<R_SN%>:3 # ;  ! Dir/LR
²%<R_SN%>:² # ;
³%<R_SN%>:³ # ;
%<R_SN%>: # ;

LEXICON NUM-DIGIT

%<R_SN%>: # ;
%<R_SN%>: # ;
%<R_SN%>:%- SUBST-NONOM ;
%<R_SN%>: SUBST-NONOM ; ! Dir/LR

%<R_SN%>:%-%{I%}нш%{I%} # ;
%<R_SN%>:%-%{I%}нш%{I%} # ;
%<R_SN%>:%-%{I%}нш%{I%} SUBST-NONOM ;
%<R_SN%>:%-ш%{I%} # ; ! Dir/LR
%<R_SN%>:%-ш%{I%} # ; ! Dir/LR
%<R_SN%>:%-ш%{I%} SUBST-NONOM ; ! Dir/LR

%<R_SN%>:%-%{A%}у # ;
%<R_SN%>:%-%{A%}у # ;
%<R_SN%>:%-%{A%}у SUBST-NONOM ;

%<R_SN%>%<percent%>:%% # ;

%<R_SN%>%<percent%>:%%%{а%}%{з%}%- SUBST-NONOM ;
%<R_SN%>%<percent%>:%%%{а%}%{з%} SUBST-NONOM ; ! Dir/LR
%<R_SN%>%<percent%>:%%%{э%}%{с%}%- SUBST-NONOM ; ! Dir/LR
%<R_SN%>%<percent%>:%%%{э%}%{с%} SUBST-NONOM ; ! Dir/LR

°С%<R_SN%>:°С # ;
°С%<R_SN%>:°С # ;
°С%<R_SN%>:°С%{а%}%{с%}%- SUBST-NONOM ;
°С%<R_SN%>:°С%{э%}%{с%}%- SUBST-NONOM ; ! Dir/LR
°С%<R_SN%>:ºС # ; ! Dir/LR
°С%<R_SN%>:ºС # ; ! Dir/LR
°С%<R_SN%>:ºС%{а%}%{с%}%- SUBST-NONOM ; ! Dir/LR
°С%<R_SN%>:ºС%{э%}%{с%}%- SUBST-NONOM ; ! Dir/LR
°С%<R_SN%>:С # ; ! Dir/LR
°С%<R_SN%>:С # ; ! Dir/LR
°С%<R_SN%>:С%{а%}%{с%}%- SUBST-NONOM ; ! Dir/LR
°С%<R_SN%>:С%{э%}%{с%}%- SUBST-NONOM ; ! Dir/LR

С%<R_SN%>:° # ; ! Dir/LR
С%<R_SN%>:° # ; ! Dir/LR
С%<R_SN%>:°%{а%}%{с%}%- SUBST-NONOM ; ! Dir/LR
С%<R_SN%>:°%{э%}%{с%}%- SUBST-NONOM ; ! Dir/LR

! Measurement units

км:км SQRD ;
мм:мм SQRD ;
см:см SQRD ;
м:м SQRD ;

LEXICON LASTDIGIT

1:1%{э%}%{й%}           NUM-DIGIT ; ! "бір"
2:2%{э%}                NUM-DIGIT ; ! "екі"
3:3%{э%}%{с%}           NUM-DIGIT ; ! "үш"
4:4%{э%}%{с%}           NUM-DIGIT ; ! "төрт"
5:5%{э%}%{с%}           NUM-DIGIT ; ! "бес"
6:6%{а%}                NUM-DIGIT ; ! "алты"
7:7%{э%}                NUM-DIGIT ; ! "жеті"
8:8%{э%}%{з%}           NUM-DIGIT ; ! "сегіз"
9:9%{а%}%{з%}           NUM-DIGIT ; ! "тоғыз"

LEXICON LASTDIGIT-REST

1%0:1%0%{а%}%{н%}       NUM-DIGIT ; ! "он"
2%0:2%0%{а%}            NUM-DIGIT ; ! "қырық"
3%0:3%0%{а%}%{з%}       NUM-DIGIT ; ! "отыз"
4%0:4%0%{а%}%{с%}       NUM-DIGIT ; ! "қырық"
5%0:5%0%{э%}%{й%}       NUM-DIGIT ; ! "елу"
6%0:6%0%{а%}%{с%}       NUM-DIGIT ; ! "алпыс"
7%0:7%0%{э%}%{с%}       NUM-DIGIT ; ! "жетпіс"
8%0:8%0%{э%}%{н%}       NUM-DIGIT ; ! "сексен"
9%0:9%0%{а%}%{н%}       NUM-DIGIT ; ! "тоқсан"

LEXICON POWERS
%0%0:%0%0%{э%}%{з%}     NUM-DIGIT ; ! "жүз"
%0%0%0:%0%0%0%{а%}%{н%} NUM-DIGIT ; ! "мың"

LEXICON LOOP

%,:%, DIGITLEX ;
%.:%. DIGITLEX ;
%,:%, LASTDIGIT ;
%.:%. LASTDIGIT ;
%,:%, LASTDIGIT-REST ;
%.:%. LASTDIGIT-REST ;
%,:%, POWERS ;
%.:%. POWERS ;
      DIGITLEX ;
      LASTDIGIT ;
      LASTDIGIT-REST ;
      POWERS ;

LEXICON DIGITLEX

%0:%0 LOOP ;
1:1   LOOP ;
2:2   LOOP ;
3:3   LOOP ;
4:4   LOOP ;
5:5   LOOP ;
6:6   LOOP ;
7:7   LOOP ;
8:8   LOOP ;
9:9   LOOP ;

!==============================================================================!
!          N U M E R A L     L E X I C O N     E N D S     H E R E
!==============================================================================!

!==============================================================================!
! CLITICS
!==============================================================================!

LEXICON CLIT-EMPH

%+шы%<R_SH%>:%>ш%{I%} # ;
# ;

LEXICON CLIT-QST-MA

%+ма%<R_SH%>:%>% %{M%}%{A%} # ;

LEXICON CLIT-QST

CLIT-QST-MA ;

LEXICON CLIT-MODEMO

%+ау%<R_SH%>:%-ау # ;
%+ай%<R_SH%>:%-ай # ;

LEXICON CLIT-MODASS

%+ғой%<R_SH%>:% %{G%}ой # ;
# ;

LEXICON CLIT-GHANA-ETC

%+%-ақ%<R_SH%>:%-ақ # ; ! ""
%+ғана%<R_SH%>:% %{G%}ана # ; ! ""
%+да%<R_ZHL%>:% %{D%}%{A%} # ; ! ""
%+да%<R_SH%>:% %{D%}%{A%} # ; ! ""
%+шығар%<R_MOD%>:% шығар # ; ! ""
# ;

LEXICON CLIT-COP

V-PERS-S1 ;
%+ма%<R_SH%>+е%<R_ET%>%<T1%>%<evid%>:% %{M%}екен V-PERS-S1 ;

LEXICON CLITICS-NO-COP

CLIT-QST ;
CLIT-MODASS ;
CLIT-MODEMO ;
CLIT-EMPH ;
CLIT-GHANA-ETC ;

LEXICON CLITICS-NO-COP-NO-QST

CLIT-MODASS ;
CLIT-MODEMO ;
CLIT-GHANA-ETC ;

LEXICON CLITICS-INCL-COP         ! Can appear only after nominals
                                 ! (and only after some cases).
CLITICS-NO-COP ;
CLIT-COP ;

!==============================================================================!
!                         NOMINAL INFLECTION
! This section contains everything needed to describe inflection of nominals.
! It starts with the LEXICON FULL-NOMINAL-INFLECTION
!==============================================================================!

LEXICON CASES-COMMON

%<C2%>:%>%{N%}%{I%}ң CLITICS-NO-COP ;
%<C3%>:%>%{G%}%{A%} CLITICS-NO-COP ;
%<C4%>:%>%{N%}%{I%} CLITICS-NO-COP ;
%<C7%>:%>%{M%}ен CLITICS-NO-COP ;
%<C7%>:%>%{M%}енен CLITICS-NO-COP ; ! Dir/LR

LEXICON CASES

CASES-COMMON ;
CLITICS-INCL-COP ;
%<C6%>:%>%{D%}%{A%}н CLITICS-INCL-COP ;
%<C5%>:%>%{D%}%{A%} CLITICS-INCL-COP ;

LEXICON ATTR-SUBST

: # ;
: CASES ;
: POSSESSIVES ;
%<N1%>:%>%{L%}%{A%}р CASES ;
%<N1%>:%>%{L%}%{A%}р POSSESSIVES ;

: GENERAL-POSSESSIVE-ETC ;

LEXICON GENERAL-POSSESSIVE-ETC

%<C2%>:%>%{N%}ікі%{n%} CASES ;
%<C2%>%<N1%>:%>%{N%}ікі%>л%{A%}р CASES ;
%<LATT%>:%>%{D%}%{A%}%{G%}%{I%} CASES ;
%<SML%>:%>%{D%}%{A%}й CLITICS-INCL-COP ;
%<SML%>:%>%{D%}%{A%}й POSSESSIVES ;
%<SML%>:%>%{D%}%{A%}й CASES ;
%<SML%>:%>%{D%}%{A%}й PLURAL ;
%<EQU%>:%>ш%{A%} CLITICS-INCL-COP ;

LEXICON CASES-ETC

CASES ;
GENERAL-POSSESSIVE-ETC ;

LEXICON POSSESSIVES

%<S1%>:%>%{I%}м CASES-ETC ;
%<S2%>:%>%{I%}ң CASES-ETC ;
%<S3%>:%>%{S%}%{I%}%{n%} CASES-ETC ;
%<S5%>:%>%{I%}м%{I%}з CASES-ETC ;
%<px2pl%>:%>%{I%}ңд%{A%}р CASES-ETC ;

%<S2%>%<frm%>:%>%{I%}ң%{I%}з CASES-ETC ;
%<px2pl%>%<frm%>:%{I%}ң%{I%}зд%{A%}р CASES-ETC ;

LEXICON ABESSIVE-POSTPOSITION

%<ABE%>:%>с%{I%}з CLITICS-INCL-COP ;

LEXICON LI-POSTPOSITION

%+лы%<R_SH%>:%>%{L%}%{I%} CLITICS-NO-COP ;

LEXICON PLURAL

%<N1%>:%>%{L%}%{A%}р CASES-ETC ;
%<N1%>:%>%{L%}%{A%}р POSSESSIVES ;
%<N1%>:%>%{L%}%{A%}р ABESSIVE-POSTPOSITION ;

LEXICON FULL-NOMINAL-INFLECTION

PLURAL ;
CASES-ETC ;
POSSESSIVES ;
ABESSIVE-POSTPOSITION ;
LI-POSTPOSITION ;

!!!!!!!!!!!!!!!!!!!!!!     ADJECTIVE'S (ADJECTIVIAL) INFLECTION (ADJ-COMMON)

LEXICON A1                ! adjectives that can be both substantivised and andverbialised;
                          ! all three readings (<adj>, <adj.subst> and <adj.advl>) have comparison levels.
                          !# жақсы, тез

%<R_SE%>: CLITICS-INCL-COP ;                             !# жақсы адам
%<R_SE%>%<CMP%>:%>%{I%}р%{A%}%{K%} CLITICS-INCL-COP ;   !# жақсырақ іс
%<R_SE%>%<CMP%>:%>%{L%}%{A%}у CLITICS-INCL-COP ;        !# жақсырақ іс Dir/LR

%<R_SE%>: FULL-NOMINAL-INFLECTION ;                             !# жақсыны таптым
%<R_SE%>%<CMP%>:%>%{I%}р%{A%}%{K%} FULL-NOMINAL-INFLECTION ;   !# жақсырақты таптым
%<R_SE%>%<CMP%>:%>%{L%}%{A%}у FULL-NOMINAL-INFLECTION ;        !# жақсырақты таптым Dir/LR
%<R_SE%>%<CMP%>:%>%{L%}%{A%}у CLITICS-NO-COP ;                  !# "...ион көп болса соғұрлым тоқ жақсырақ өтеді." Dir/LR

%<R_US%>: CLITICS-NO-COP ;                               !# жақсы білемін
%<R_US%>%<CMP%>:%>%{I%}р%{A%}%{K%} CLITICS-NO-COP ;     !# "...ион көп болса соғұрлым тоқ жақсырақ өтеді."

 LEXICON Adjectives
жатыр:жатыр A1 ; ! ""
сарапшы:сарапшы A1 ; ! ""
жағалық:жағалық A1 ; ! ""
бригадалық:бригадалық A1 ; ! ""
әскерлік:әскерлік A1 ; ! ""
ащылау:ащылау A1 ; ! ""
бейнелі:бейнелі A1 ; ! ""
ерке:ерке A1 ; ! ""
бөлмелі:бөлмелі A1 ; ! ""
арыстан:арыстан A1 ; ! ""
аңғарсыз:аңғарсыз A1 ; ! ""
жалтақтағыш:жалтақтағыш A1 ; ! ""
аңқылдақ:аңқылдақ A1 ; ! ""
ақиқатшыл:ақиқатшыл A1 ; ! ""
жеке%-жеке:жеке%-жеке A1 ; ! ""
қызметші:қызметші A1 ; ! ""
жаттықтыратын:жаттықтыратын A1 ; ! ""
гүлденгіш:гүлденгіш A1 ; ! ""
ойлы:ойлы A1 ; ! ""
амалшыл:амалшыл A1 ; ! ""
қайырымсыз:қайырымсыз A1 ; ! ""
нәжіспен% қоректенуші:нәжіспен% қоректенуші A1 ; ! ""
қатысқан:қатысқан A1 ; ! ""
қоздырылған:қоздырылған A1 ; ! ""
қулықсыз:қулықсыз A1 ; ! ""
құятын:құятын A1 ; ! ""
қытықшыл:қытықшыл A1 ; ! ""
мақталған:мақталған A1 ; ! ""
мейірбанды:мейірбанды A1 ; ! ""
найсап:найсап A1 ; ! ""
оқталған:оқталған A1 ; ! ""
өкіметшіл:өкіметшіл A1 ; ! ""
өскен:өскен A1 ; ! ""
пысық:пысық A1 ; ! ""
салбыраған:салбыраған A1 ; ! ""
селсоқ:селсоқ A1 ; ! ""
сөндірілген:сөндірілген A1 ; ! ""
сырлас:сырлас A1 ; ! ""
таңғажайып:таңғажайып A1 ; ! ""
тезпіскіш:тезпіскіш A1 ; ! ""
тумайтын:тумайтын A1 ; ! ""
тіркелген:тіркелген A1 ; ! ""
ұрланған:ұрланған A1 ; ! ""
функционал:функционал A1 ; ! ""
шашыраңқы:шашыраңқы A1 ; ! ""
іріңді:іріңді A1 ; ! ""
айқын:айқын A1 ; ! "clear (understandable)"
басқа:басқа A1 ; ! "other"
жаман:жаман A1 ; ! "bad"
керек:керек A1 ; ! ""
қу:қу A1 ; ! "?crafty,сухой,высохший"
өрескел:өрескел A1 ; ! ""
теріс:теріс A1 ; ! ""
шапшаң:шапшаң A1 ; ! "fast, quick"
критикалық:критикалық A1 ; ! "Use/MT eng-kaz"
зарлы:зарлы A1 ; ! "sad"  ! Use/MT eng-kaz
шұғыл:шұғыл A1 ; ! "urgent"
аграрлық:аграрлық A1 ; !Use/MT"
қос% деңгейлі:қос% деңгейлі A1 ; !"Use/MT"
ұлағатты:ұлағатты A1 ; !"Use/MT"
қанды:қанды A1 ; !"Use/MT"
харизматикалық:харизматикалық A1 ; !"Use/MT"
түсінікті:түсінікті A1 ; !"Use/MT"
айырбасталымды:айырбасталымды A1 ; !"Use/MT"
тамаша:тамаша A1 ; !"Use/MT"
талдағыш:талдағыш A1 ; !"Use/MT"
жаңсақ:жаңсақ A1 ; !"Use/MT"
қайтпас:қайтпас A1 ; !"Use/MT"
құтырған:құтырған A1 ; !"Use/MT"
асығыс:асығыс A1 ; !"Use/MT"
аңғарусыз:аңғарусыз A1 ; !"Use/MT"
аттамалы:аттамалы A1 ; !"Use/MT"
ойындық:ойындық A1 ; !"Use/MT"
айырымды:айырымды A1 ; !"Use/MT"
берілетін:берілетін A1 ; !"Use/MT"
есептелген:есептелген A1 ; !"Use/MT"
қателі:қателі A1 ; !"Use/MT"
моралді:моралді A1 ; !"Use/MT"
сызықты:сызықты A1 ; !"Use/MT"
филиппиндік:филиппиндік A1 ; !"Use/MT"
ақшалық:ақшалық A1 ; !"Use/MT"
тәжірибесіз:тәжірибесіз A1 ; !"Use/MT"
венаішілік:венаішілік A1 ; !"Use/MT"
жарықтандыр:жарықтандыр A1 ; !"Use/MT"
мегалитикалық:мегалитикалық A1 ; !"Use/MT"
тірі:тірі A1 ; !"Use/MT"
нормалы:нормалы A1 ; !"Use/MT"
паллиатив:паллиатив A1 ; !"Use/MT"
фотоэлектрикалық:фотоэлектрикалық A1 ; !"Use/MT"
пұрсатты:пұрсатты A1 ; !"Use/MT"
ойланған:ойланған A1 ; !"Use/MT"
шығармашылық% демалыс:шығармашылық% демалыс A1 ; !"Use/MT"
айыққан:айыққан A1 ; !"Use/MT"
суицидтік:суицидтік A1 ; !"Use/MT"
төкпе:төкпе A1 ; !"Use/MT"
мәдениетсіз:мәдениетсіз A1 ; !"Use/MT"
шешімсіз:шешімсіз A1 ; !"Use/MT"
қысқы:қысқы A1 ; !"Use/MT"
LEXICON Guesser
түпкі:түпкі A1 ; ! ""
физика-географиялық:физика-географиялық A1 ; ! ""
LEXICON Common ! <- future
бірінші%<R_SN%>:бірінші FULL-NOMINAL-INFLECTION ;
екінші%<R_SN%>:екінші FULL-NOMINAL-INFLECTION ;
мір:мір A1 ; ! ""
шалғай:шалғай A1 ; ! ""
археологиялық%-этнографиялық:археологиялық%-этнографиялық A1 ; ! ""
контрабандалық:контрабандалық A1 ; ! ""
тасбауыр:тасбауыр A1 ; ! ""
жедел%-іздестіру:жедел%-іздестіру A1 ; ! ""
федеративті:федеративті A1 ; ! ""
сара:сара A1 ; ! ""
қырғи%-қабақ:қырғи%-қабақ A1 ; ! ""
жеке%-дара:жеке%-дара A1 ; ! ""
арғы%-бергі:арғы%-бергі A1 ; ! ""
шүйгінді:шүйгінді A1 ; ! ""
феруза:феруза A1 ; ! ""
төмпешік:төмпешік A1 ; ! ""
сыныптық:сыныптық A1 ; ! ""
сезімдік:сезімдік A1 ; ! ""
психо%-әлеуметтік:психо%-әлеуметтік A1 ; ! ""
өрім%-өрім:өрім%-өрім A1 ; ! ""
музыкалық%-драмалық:музыкалық%-драмалық A1 ; ! ""
матем:матем A1 ; ! ""
құдандалы:құдандалы A1 ; ! ""
қиянаттық:қиянаттық A1 ; ! ""
қалтырақтау:қалтырақтау A1 ; ! ""
зарядтық:зарядтық A1 ; ! ""
жаманды%-жақсылы:жаманды%-жақсылы A1 ; ! ""
елден%-ерек:елден%-ерек A1 ; ! ""
грекиялық:грекиялық A1 ; ! ""
борндық:борндық A1 ; ! ""
бағынғыш:бағынғыш A1 ; ! ""
алабөтен:алабөтен A1 ; ! ""
